臺北高等行政法院判決
　　　　　　　　　　　　　　　　　　 95年度簡字第00910號
原　　　告　甲○○
被　　　告　勞工保險局
代　表　人　乙○○（總經理）
訴訟代理人　丙○○兼送達代收.
　　　　　　丁○○
上列當事人間因勞工保險條例事件，原告不服行政院勞工委員會
中華民國95年7 月21日勞訴字第0950018772號訴願決定，提起行
政訴訟。本院判決如下：
    主  文
原告之訴駁回。
訴訟費用由原告負擔。
　　事實及理由
一、事實概要：緣原告以台東縣自行車裝修業職業工會為投保單
    位，加入勞工保險為被保險人。原告以民國（下同）93年8
    月26日晚上7 時30分工作完畢回家途中發生車禍受傷，94年
    1 月10日因「糖尿病足、右足潰瘍」入住行政院衛生署臺東
    醫院（下稱署立臺東醫院）及94年1 月27日、94年5 月16日
    因「右足傷口感染併壞死性筋膜炎」入住財團法人佛教慈濟
    綜合醫院（下稱慈濟醫院），檢據向被告申請職災醫療給付
    。經被告審查，以原告所患並非93年8 月26日之事故所致，
    不得視為職業傷害，乃以94年9 月26日保給醫字第09460635
    400 號函（下稱原處分）否准原告所請職災醫療給付。原告
    不服，向勞工保險監理委員會（下稱勞保監理會）申請審議
    ，經該會於95年3 月8 日以95保監審字第0099號審定書駁回
    後，提起訴願，亦遭駁回，遂提起本件行政訴訟。
二、原告起訴意旨略稱：原告於93年8 月26日晚上7 時30分工作
    完畢，回家途中發生車禍受傷，於當日至馬偕紀念醫院台東
    分院急診治療，當時即有「雙腳挫擦傷」之記載，此有該醫
    院94年11月12日診斷證明書可參。診斷證明書上雖然未記載
    至細部之足趾傷害，但不能因此即認原告當時並無此種傷害
    ，故因此併發之疾病，仍應認為係屬職業傷害。聲明請求撤
    銷原處分、爭議審定及訴願決定，並命被告作成核付原告職
    災醫療給付新臺幣（下同）152,993 元之行政處分。
三、被告答辯意旨略稱：
  (一)經被告分別調閱原告於署立臺東醫院及慈濟醫院之病歷資料
    ，並函詢原告之病情，據署立臺東醫院94年3 月15日94年東
    醫社字第0940001139號函覆略以：「(一)翁君於94年1 月10日
    至本院就診。(二)發生事故之時間、地點、原因未明，病人主
    訴93年8 月23日車禍致左小趾有挫裂傷、胸痛，但未在本院
    外科門診。」另據慈濟醫院檢附原告於該院之病情說明書載
    略以：「主訴：右足潰瘍傷口未癒合，診斷：右側糖尿病足
    部潰瘍，治療經過：病患於94年1 月27日由署立臺東醫院轉
    診至本院急診，主訴為右側糖尿病足部潰瘍併壞死性筋膜炎
    及發燒，於94年1 月28日住院，經過多次手術清創，血管繞
    道手術及移植肌肉皮瓣，於94年4 月30日出院。於94年5 月
    16日又因右腳傷口潰瘍、感染骨髓炎再住院治療，於94年6
    月25日出院。」嗣經被告將原告所送申請書及其病歷資料送
    請特約專科醫師審查，其意見略以：「1.該員所患應是右足
    傷口併發蜂窩組織炎，因有糖尿病，再度併發壞死性筋膜炎
    。2.傷口起因可能與93年8 月26日事故有關，或可再向馬偕
    臺東分院調閱93年8 月26日急診紀錄核對。」被告遂向馬偕
    紀念醫院臺東分院調閱原告病歷資料並函詢其急診就醫情形
    ，據該院函覆略以：「甲○○先生於93年8 月26日因急診入
    院治療，診察紀錄並無左（應為右）足小趾潰瘍之醫療紀錄
    。」、「甲○○先生於93年8 月26日晚上8 後32分因車禍急
    診治療，當時患者主訴頭痛、胸痛及右邊胸部腫，並未有右
    足病情紀錄。」被告乃再將原告於馬偕紀念醫院臺東分院之
    急診紀錄及相關病歷資料送請特約專科醫師審查，其意見略
    以：「1.馬偕臺東分院來函告知，該員於93年8 月26日急診
    入院治療，並無左（應為右）足小趾潰瘍之醫療紀錄；經查
    該院93年8 月26日之急診與住院病歷，亦無相關足趾傷害之
    記載。2.因此不能認定該員94年1 月10日、94年1 月27日及
    94年5 月16日所患與93年8 月26日事故有關，僅能以普通傷
    病認定。」據此，被告以原告所患並非93月8 月26日事故所
    致，不得視為職業傷害，乃核定所請職業災害醫療給付應不
    予給付。
  (二)原告94年1 月10日、94年1 月27日及94年5 月16日之住院與
    93年8 月26日之車禍事故並無相當因果關係。所謂「相當因
    果關係」是指「無此行為，雖必不生此損害；有此行為，通
    常即足生此種損害，是為有因果關係。無此行為，必不生此
    種損害；有此行為，通常亦不生此種損害，即無因果關係。
    」（最高法院23年上字第107 號、33年上字第769 號、48年
    台上字第481 號判例參照）。原告不服原核定，向勞保監理
    會申請審議，經該會送請特約專科醫師審查，其意見略以︰
    「依臺東馬偕醫院病歷及覆函，本病人確有93年8 月26日之
    工傷住院，惟住院主訴及診斷為頭部外傷、肋骨骨折，並無
    右足受傷之情事，本病人右足係糖尿病血管病變，組織缺氧
    造成之潰瘍，為普通疾病，與93年8 月26日之工傷無關，勞
    保局不以職災核付為合理。」而審定駁回。據上述醫理見解
    ，可知原告右足係糖尿病血管病變，組織缺氧造成之潰瘍，
    與93年8 月26日之車禍事故並無相當因果關係，故被告所為
    不予給付之核定於法並無違誤。
四、按「被保險人因執行職務而致傷害或職業病不能工作，以致
    未能取得原有薪資，正在治療中者，自不能工作之第4 日起
    ，發給職業傷害補償費或職業病補償費。．．．。前項因執
    行職務而致傷病之審查準則，由中央主管機關定之。」勞工
    保險條例第34條定有明文。次按「本準則依勞工保險條例（
    以下簡稱本條例）第34條第2 項規定訂定之。」、「被保險
    人因執行職務而致傷病之審查，除法令另有規定外，依本準
    則辦理。」、「被保險人因執行職務而至傷害者，為職業傷
    害。」、「被保險人上下班，於適當時間，從日常居、住處
    所往返就業場所之應經途中發生事故而致之傷害，視為職業
    傷害。」勞工保險被保險人因執行職務而致傷病審查準則（
    下稱傷病審查準則）第1條 、第2 條及第3 條第1 項及第4
    條第1 項分別定有明文。
五、經查：
  (一)本件訴訟標的金額為152,993 元，金額在20萬元以下，應適
    用簡易訴訟程序，合先敘明。
  (二)查原告為勞工保險為被保險人，其以於93年8 月26日晚上7
    時30分工作完畢回家途中發生車禍受傷，94年1 月10日因「
    糖尿病足、右足潰瘍」入住署立臺東醫院及94年1 月27日、
    94 年5月16日因「右足傷口感染併壞死性筋膜炎」入住慈濟
    醫院，檢據向被告申請職災醫療給付。經被告審查，以原告
    所患並非93年8 月26日之事故所致，不得視為職業傷害，乃
    以原處分否准原告所請職災醫療給付。原告不服，向勞保監
    理會申請審議及提起訴願，亦均遭駁回等情，為兩造所不爭
    ，復有勞工保險職業傷病住院申請書、署立臺東醫院診斷證
    明書、馬偕紀念醫院臺東分院診斷證明書、原處分、勞保監
    理會審定書、訴願決定書附原處分卷可稽，為可確認之事實
    。
  (三)查被保險人上下班，於適當時間，從日常居、住處所往返就
    業場所之應經途中發生事故而致之傷害，視為職業傷害。茲
    按當事人主張有利於己之事實者，就其事實有舉證之責任，
    民事訴訟法第277 條前段定有明文，依行政訴訟法第136 條
    之規定，上開規定為行政訴訟程序所準用。又按人民提起課
    予義務訴訟請求行政機關作成授益行政處分，係在增加自己
    之權利，依上開之規定，自應就權利發生實體上規定要件最
    低度事實負舉證責任。
  (四)本件原告以其於93年8 月26日晚上7 時30分工作完畢回家途
    中發生車禍受傷，94年1 月10日因「糖尿病足、右足潰瘍」
    入住署立台東醫院，及94年1 月27日、94年5 月16日因「右
    足傷口感染併壞死性筋膜炎」入住慈濟醫院，檢據向被告申
    請職災醫療給付，並主張其上揭傷害應視為職業傷害云云。
  (五)然本件經被告分別函詢原告就醫之署立臺東醫院及慈濟醫院
    有關原告之病情，據署立臺東醫院94年3 月15日94年東醫社
    字第0940001139號函覆略以「．．．(1)翁君（即原告）於94
    年1 月10日至本院就診。(2)發生事故之時間、地點、原因未
    明，病人主訴93年8 月23日車禍致左小趾有挫裂傷，胸痛，
    但未在本院外科門診。」等語；復據慈濟醫院檢附原告於該
    院之病情說明書記載略以「病患（即原告）於94年1 月27日
    由署立臺東醫院轉診至本院急診，主訴為右側糖尿病足部潰
    瘍併壞死性筋膜炎及發燒，於94年1 月28日住院，經過多次
    手術清創，血管繞道手術及移植肌肉皮瓣，於94年4 月30日
    出院，於94年5 月16日又因右腳傷口潰瘍、感染骨髓炎再住
    院治療，於94年6 月25日出院。」等語，此有上開醫院復函
    影本附原處分卷可稽。被告調閱原告於署立臺東醫院及慈濟
    醫院就診之病歷資料，連同原申請資料送請被告特約專科醫
    師審查意見略以：「1.該員所患應是右足傷口併發蜂窩組織
    炎，因有糖尿病，再度併發壞死性筋膜炎。2.傷口起因可能
    與93年8 月26日事故有關，或可再向馬偕臺東分院調閱93年
    8 月26日急診紀錄核對。」等語，被告乃據上揭醫理見解復
    向馬偕紀念醫院臺東分院函詢原告急診就醫之情形，據該院
    於94年4 月7 日以馬院東醫事字第乙941953號函覆略以「原
    告於93年8 月26日因急診入院治療，診察紀錄並無左（右）
    足小趾潰瘍之醫療紀錄。」等語及以94年5 月26日以馬院東
    醫字第乙943331號函覆略以「原告於93年8 月26日晚上8 時
    32分因車禍急診治療，當時原告主訴：頭痛、胸痛及右邊胸
    部腫，並未有右足病情記錄」等語，此復有上揭函件附原處
    分卷足憑，被告依此再度檢送原告於馬偕紀念醫院臺東分院
    之急診紀錄及相關治療資料送請被告特約專科醫師審查意見
    略以「1.馬偕臺東分院來函告知，該員於93年8 月26日急診
    入院治療，並無左（右）足小趾潰瘍之醫療紀錄；經查該院
    93年8 月26日之急診與住院病歷，亦無相關足趾傷害之記載
    。2.因此，不能認定該員94年1 月10日、94年1 月27日及94
    年5 月16日所患與93年8 月26日事故有關，僅能以普通傷病
    認定。」等語，亦有被告特約專科醫師審查意見表影本附原
    處分卷可稽。據此被告乃以原告所患並非93月8 月26日事故
    所致，不得視為職業傷害，核定所請職業災害醫療給付應不
    予給付。嗣原告不服，向勞保監理會申請審議，該會亦徵詢
    特約專科醫師審查意見略以「依臺東馬偕醫院病歷及覆函，
    本病人確有93年8 月26日之工傷住院，唯住院主訴及診斷為
    頭部外傷、肋骨骨折，並無右足受傷之情事，本病人右足係
    糖尿病血管病變，組織缺氧造成之潰瘍，為普通疾病，與93
    年8 月26日之工傷無關，勞保局不以職災核付為合理。」等
    語，有勞保監理會特約醫師審查意見表附原審定卷可稽。準
    此，原告上揭所患既經2 位專科醫師審查均認原告所患並非
    93年8 月26日之工傷所致，為糖尿病血管病變，組織缺氧造
    成之潰瘍，是被告核定按普通傷病給付，原告所請不予給付
    ，揆諸前揭規定，於法並無不合。
  (六)本件原告雖主張其所患係於93年8 月26日因車禍受傷所造成
    云云，惟原告就此並未舉證以實其說，復參原告當初就診情
    形，業據馬偕紀念醫院臺東分院函覆被告甚詳，已如上所述
    ，無從認原告於就診當初即有右足病情紀錄。至原告所提出
    由馬偕紀念醫院臺東分院94年11月12日出具之診斷證明書上
    雖記載原告有「雙腳挫擦傷」之病名，然此與右足病變或潰
    瘍顯有不同，無從依此即認原告此次所患確因93年8 月26日
    車禍受傷所致。另參以原告於本院審理時陳稱馬偕紀念醫院
    臺東分院有說原告雙腳有挫傷，但原告再找醫師，醫師說沒
    有辦法再開診斷證明給原告等語，核此亦不足為原告本件有
    利之認定。參諸原告就診病歷並未提及93年8 月26日右足確
    有因工受傷情事，被告根據其特約科專醫師見解認原告所患
    並非職業傷害所致，並無不合。本件既經被告及勞保監理會
    專科醫師歷經2 次審查，從醫理上作出原告所患應屬普通傷
    害之專業判斷，除有任何顯然違法外，自應予以尊重。
  (七)再查行政程序法第36條及第41條第1 項分別規定：「行政機
    關應依職權調查證據，不受當事人主張之拘束，對當事人有
    利及不利事項一律注意。」「行政機關得選定適當之人為鑑
    定。」查被保險人之傷病症狀認定常涉及醫理專業領域，非
    被告或勞保監理會之一般承辦人員所能逕予認定，故被告於
    審核保險給付案件時，除以被保險人或受益人檢附之診斷書
    等書面資料予以審核外，如有必要，亦須另外徵詢專科醫師
    意見或實地派員訪查瞭解實情等，故法令明文規定被告或監
    理會為審核保險給付或爭議事項，得調查有關文件，得另行
    指定醫院或醫師複檢、並得通知出具診斷書之醫院診所檢送
    必要之有關診療病歷等，即雖以專門醫師診斷證明為依據，
    審查核定權仍在被告。被告係勞工保險之保險人，於當事人
    向其提出勞工保險各項給付申請時，被告須開始行政程序，
    並有上揭依職權調查證據之義務，且於遇有醫理上之諸疑義
    時，得以具有專業知識之第三人即專科醫師，於行政程序中
    陳述關於特別法規或經驗定則之意見，而以其陳述，為證據
    之用。是被告於行政程序中將有待進一步調查之案件，請其
    特約專科醫師陳述醫學上之意見，以為證據，於法尚無不合
    。故被告將原告相關病歷資料送請特約專科醫師審查以提供
    醫理見解，係借助其專業意見，作為審核給付之參考，難遽
    論為不法。且查被保險人因執行職務而致傷害者，為職業傷
    害。是否屬職業傷害有疑義時，應經醫師診斷再據以論斷。
    而本件被告於審核時，除審核原告所檢附之申請書等資料外
    ，並函詢原告事故當日急診就醫之馬偕紀念醫院臺東分院及
    其後續就診之署立臺東醫院、慈濟醫院有關原告之病情以瞭
    解實情，並調閱原告歷次就診之相關病歷資料送請專科醫生
    審查，意見有如前述。被告經綜合審查後而為終局之核定，
    乃綜合上揭證據以為認定之基準，並非僅憑專科醫師之意見
    ，置原告之請求不顧，被告所為原告所患屬普通疾病之認定
    ，自屬有據。
六、綜上所述，本件原處分以原告所患並非93年8 月26日事故所
    致，不得視為職業傷害，原告所請職業災害醫療給付，不予
    給付，於法並無違誤，審議審定及訴願決定予以維持，俱無
    不合。原告仍執前詞及個人主觀之見解，訴請如聲明所示，
    為無理由，應予駁回。又本件為簡易事件，依卷內資料，事
    證已臻明確，爰不經言詞辯論為判決。
據上論結，本件原告之訴為無理由，爰依行政訴訟法第233條第1
項、第98條第3項前段，判決如主文。
中　　華　　民　　國　　96　　年　　 1　　月　　31　　日
                           第四庭　法　官  陳秀
上為正本係照原本作成。
本件以訴訟事件所涉及之法律見解具有原則性者為限，始得於本
判決送達後20日內向本院提出上訴狀並表明上訴理由，如已於本
判決宣示後送達前提起上訴者，應於判決送達後20日內補具上訴
理由（均按他造人數附繕本），且經最高行政法院許可後方得上
訴。
中　　華　　民　　國　　96　　年　　 1　　月　　31　　日
 　　  　　　　　　　   　　　     書記官  楊子鋒
